【裁判字號】    89,上易,1972
【裁判日期】    891228
【裁判案由】    贓物
【裁判全文】
臺灣高等法院臺南分院刑事判決            八十九年度上易字第一九七二號  Ａ
      上  訴  人  臺灣臺南地方法院檢察署檢察官
      上  訴  人
      即  被  告  甲  ○  ○
      選任辯護人  黃  揚  名
      被      告  乙  ○  ○
      選任辯護人  彭  大  勇  律師
右上訴人因被告贓物等案件，不服臺灣臺南地方法院八十九年度易字第一三三五號中
華民國八十九年十月五日第一審判決（起訴案號：臺灣臺南地方法院檢察署八十九年
度偵字第二七八九號），提起上訴，本院判決如左：
      主      文
原判決關於乙○○部份撤銷。
乙○○故買贓物，處罰金伍仟元，如易服勞役，以參佰元折算壹日。
其餘上訴駁回。
      事      實
一、甲○○明知真實姓名不詳綽號「阿文」者所持有之封口機二部，原係其所工作、
    訴外人丙○○開設、位於台南市○○路○段八九號Ｏ─ＰＡ冷飲店於民國八十九
    年二月一日至二月二日晚間失竊之贓物，竟於八十九年二月二日，受綽號「阿文
    」者之囑託，為其代售上開二部封口機，並於收受上開二部封口機後，先將之寄
    藏於台南市○○路二四二號其不知情之友人鍾展庚住處，並隨即於當日（公訴人
    誤載為二月三日）下午十八時許，在上址，將上開二部封口機以新台幣（下同）
    一萬六千元之價格售予明知來源有問題仍然買受之乙○○。嗣於八十九年二月十
    一日十六時許，丙○○在台南市○○路四一五號乙○○所經營之阿川餐飲設備店
    發現其中失竊之一台封口機（另一台封口機業經乙○○出售他人），而報警查獲
    ，始知上情。
二、案經台南市警察局第一分局報請臺灣臺南地方法院檢察署檢察官偵查起訴。
      理      由
壹、甲○○寄藏贓物部份：
一、訊據上訴人即被告甲○○固不否認收受綽號「阿文」交付二台封口機，並將之寄
    放在訴外人鍾展庚家中，惟矢口否認右揭犯行，辯稱：係真實姓名不詳綽號「阿
    文」之朋友，託其代售，伊不知上開二部封口機係贓物云云。然查：
（一）上開二部封口機原係丙○○所有，用於位在台南市○○路○段八九號之Ｏ─Ｐ
      Ａ冷飲店內，以包裝飲料，被告甲○○亦自八十八年八月間起，即至上開冷飲
      店工作，其工作內容即為操作上開二部封口機，此據證人丙○○到庭證稱屬實
      ，且為被告自承在卷，從而被告甲○○當對該二台封口機之外觀、形式相當熟
      稔。又被告甲○○確係將二台封口機藏放在台南市○○路二四二號其不知情之
      友人鍾展庚住處，亦據鍾展庚到庭證稱屬實。而每部機器雖外型大致一樣，然
      因使用時所留下之痕跡，對使用者而言，理應對其自身之機器較之他人熟悉，
      而被告在機器失竊前半年即已在丙○○處工作，於封口機失竊後仍至店內上班
      ，直至證人丙○○於八十九年二月十一日尋獲上開其中一台封口機時，方未至
      店內工作。而被害人丙○○稱封口機為被告操作，被告亦不否認，且依另一被
      告乙○○所述，被告甲○○操作封口機手法熟練（見原審卷第二十三頁），足
      見被告經常操作該封口機，衡情被告於綽號「阿文」交付封口機時，理應能認
      出該二部封口機實為丙○○失竊之贓物，而有贓物之認識，殆無疑義。
（二）又被告乙○○稱被告甲○○當時打電話來「急著」賣封口機（見原審卷第六十
      二頁），衡情若被告不知該封口機為其工作之店內所有或來源不明之贓物，被
      告甲○○又何庸急著出售，況乙○○出價後被告仍與人討論說「為何這麼便宜
      」（見原審卷第二十二頁），被告甲○○明知出售之價格過低，卻仍急著於當
      日出售，益徵被告明知封口機為贓物。更何況被告甲○○自承對於綽號「阿文
      」者之真實姓名及連絡方法均不得而知，顯見二人交情不深，則被告甲○○為
      綽號「阿文」者代售封口機，焉有不翔實查明封口機來源之理？且新封口機一
      台要「七萬元」，業經證人即被害人丙○○證述在卷，而被告甲○○亦自承知
      悉工作處即丙○○店內封口機被偷之事，縱如被告所言二月三日出售後去上班
      才知到店內封口機失竊，而其甫於二日才以二台「一萬六千元」超便宜之價格
      出售乙○○，設若被告甲○○不知封口機為其店所失竊，則焉未告知其老闆丙○○剛以極低廉價格出售封口機之事，以供丙○○再向乙○○以低廉價格購買
      ，而不必以每台七萬元之價錢再購置封口機？凡此，益證被告甲○○知悉該封
      口機係贓物，其所辯不知情，顯不可採。
（三）綜上所述，足見被告所辯其不知封口機為贓物云云，顯係卸責之詞，殊不足採
      ，此外復有贓物認領保管單一紙在卷可稽。是本件事證已臻明確，被告之犯行
      足堪認定。
二、核被告甲○○所為係犯刑法第三百四十九條第二項之寄藏贓物罪。被告甲○○利
    用不知情之鍾展庚寄藏贓物，為間接正犯（原判決漏未論及）。又收受贓物為寄
    藏贓物罪之階段行為，被告收受收贓物後加以寄藏，應僅論以一寄藏贓物罪，公
    訴人認成立牽連犯，容有誤會，併予敘明。原審以被告罪證明確，因予適用刑法
    第三百四十九條第二項、罰金罰鍰提高標準條例第一條前段，並審酌被告寄藏贓
    物，一方面助長竊盜之歪風，一方面使被害人追查失物不易，及其犯罪之動機、
    目的、手段及犯罪後飾詞狡賴等一切情狀，量處被告有期徒刑一年。本院經核原
    判決認事用法，並無不合，量刑亦稱妥適。被告甲○○上訴意旨，猶執前詞，否
    認犯罪，並指摘原判決量刑過重，為無理由，此部份應予駁回。
貳、乙○○故買贓物部份：
一、訊據被告乙○○亦矢口否認有故買贓物之犯行，辯稱：伊並不知向被告甲○○購
    入之封口機為他人失竊之贓物云云。然查：
（一）被害人丙○○所失竊之二部封口機係被告乙○○以一萬六千元向甲○○購得（
      被告乙○○自承於八十九年二月三日購買，應為二月二日之誤，此觀諸被告二
      人卷附通聯紀錄自明），而上開二部封口機，隨即於八十九年二月十日，一週
      後即將其中一部封口機以二萬八千元之價格售予不詳人士，嗣後未出售之另一
      部封口機為丙○○在台南市○○路四一五號乙○○所經營之阿川餐飲設備店發
      現而報警查獲等情，業經被告乙○○供承在卷，核與同案被告甲○○所供述、
      被害人所證述之情節相符，足見丙○○所失竊之二部封口機均為被告乙○○所
      購買無訛。
（二）被告乙○○雖辯稱不知甲○○所出售之封口機為失竊之贓物。然查新的封口機
      一台需七萬元，如上所述，被告乙○○亦自承：「目前這種機子新出來沒多久
      ，中古市場很少，【而且貴】：：」等語（見本院八十九年十二月五日訊問筆
      錄），顯見被告乙○○亦知被告甲○○所出售之封口機價值不低，然其卻以【
      二台封口機一萬六千元】之低價收購，依被告乙○○以中古機器買賣為業之職
      業本能，焉未懷疑該二部封口機之來路？況被告乙○○亦供認被告甲○○【急
      於出售】，且當日即成交，衡情被告應知悉甲○○所出售之封口機為贓物。更
      何況被告甲○○為甫滿十九歲之青少年，依常情而論，其焉有辦法擁有二台價
      值不低之封口機？再者，被告甲○○聲稱有告知該二部封口機為他人所有，被
      告乙○○亦自承知悉此事，而出面兜售之甲○○為一青少年，然被告乙○○被
      告不惟未要求與實際貨主見面洽談，且急於當日買受，益見被告乙○○對封口
      機應有贓物之認識。況封口機甚重，搬運不易，且係二部，而封口機係置放於
      台南市○○路二四二號鍾展庚住處，則被告乙○○於搬運封口機時交付金錢即
      可，然甲○○與被告乙○○卻另約在「動力撞球場」交錢，更何況被告乙○○
      於二月二日以一萬六千元向甲○○購得上開二部封口機後，隨即於同月十日將
      其中一部封口機以二萬八千元之價格出售，短短數日即可數倍獲利，足認被告
      乙○○收購封口機之價格偏離市價甚多，凡此等情，在在足認被告乙○○應已
      知悉上開二部封口機係贓物。
（三）被告以交易係甲○○主動電話聯絡，且封口機置放之台南市○○路二四二號該
      處復適逢販賣飲料，被告甲○○販賣之際，並當場示範操作封口機與被告乙○○觀看，並提出照片二幀及桌曆為證，辯稱上開證據可顯示該二台封口機為被
      告被告甲○○所管有，不知係贓物云云。然依被告乙○○所述，當日看到者僅
      一台封口機，而該處復適逢販賣飲料，則封口機理當為該處販售飲料業者所有
      ，然業者未予聞問該封口機，反由一青少年兜售，以被告乙○○之職業為中古
      機器之收購者焉未對封口機之來源起疑？上開證據反足證被告應已知悉封口機
      為贓物。又原判決認被告乙○○為經營中古餐飲設備買賣之商人，而賤買貴賣
      追求高利潤原即為做生意之鐵則，故自難以被告乙○○以一萬六千元向被告甲○○購入二部封口機，隨即將其中一部封口機以二萬八千元之價格售予不詳人
      士，遽認被告乙○○即有贓物之認識。然乙○○既為經營中古餐飲設備買賣之
      商人，自更應注意所收購之物之來源，依上述所見封口機之來源顯然有問題，
      被告乙○○仍加以收購而另在他處付錢，如因而謂被告乙○○賤買貴賣追求高
      利潤原即為做生意之鐵則，不能要求有贓物之認識，則誠不知何種交易才能有
      贓物罪之適用，此認定顯已有悖常情。
（四）綜上所述，足見被告乙○○應有贓物之認識明甚，其所辯不知該二部封口機為
      贓物云云，應係卸責之詞，殊不足採。此部份之事證亦明，被告乙○○故買贓
      物之犯行亦堪認定，仍應依法論科。
二、核被告乙○○所為係犯刑法第三百四十九條第二項之故買贓物罪。原審疏未詳細
    調查，並詳為勾稽全案證據調查所得，即認被告乙○○被訴贓物罪尚屬不能證明
    ，而為被告乙○○無罪之諭知，容有未洽。檢察官上訴意旨，指摘原判決此部份
    採證不當，為有理由，自應由本院將原判決關於乙○○部份撤銷改判。爰審酌被
    告乙○○故買贓物將助長竊盜之歪風，及其品行、犯罪之動機、目的、手段及犯
    罪後飾詞狡賴等一切情狀，量處被告乙○○罰金伍仟元，並諭知易服勞役之折算
    標準，以資薄懲。
據上論結，應依刑事訴訟法第三百六十八條、第三百六十九條第一項前段、第三百六
十四條、第二百九十九條第一項前段，刑法第三百四十九條第二項、第四十二條第二
項，罰金罰鍰提高標準條例第一條前段、第二條，判決如主文。
本案經檢察官羅清溪到庭執行職務。
中    華    民    國      八十九      年      十二      月    二十八    日
                                  臺灣高等法院臺南分院刑事第四庭
                                      審判長法官  陳    義    仲
                                            法官  宋    明    蒼
                                            法官  蔡    崇    義
右正本證明與原本無異。
不得上訴。
                                      法院書記官  李    育    儒
中    華    民    國      八十九      年      十二      月    二十九    日
附錄本案論罪科刑法條全文：
刑法第三百四十九條第二項：
收受贓物者，處三年以下有期徒刑、拘役或五百元以下罰金。
搬運、寄藏、故買贓物或為牙保者，處五年以下有期徒刑、拘役或科或併科一千元以
下罰金。


司法院資訊處製作；財團法人民間司法改革基金會備份。
